【裁判字號】    98,交抗,1980
【裁判日期】    980824
【裁判案由】    違反道路交通管理處罰條例
【裁判全文】
臺灣高等法院交通事件裁定           98年度交抗字第1980號
抗  告  人
即受處分人  甲○○
上抗告人因違反道路交通管理處罰條例案件，不服臺灣桃園地方
法院，中華民國98年7月8日裁定（98年度交聲字第1766號），提
起抗告，本院裁定如下：
    主  文
抗告駁回。
    理  由
一、按汽車駕駛人飲用酒類或其他類似物後，其吐氣所含酒精濃
    度超過每公升0.25毫克或血液中酒精濃度超過百分之0.05以
    上，不得駕車；汽車駕駛人，駕駛汽車經測試檢定有酒精濃
    度超過規定標準之情形者，處新臺幣（下同）15,000元以上
    60,000元以下罰鍰，並當場移置保管該汽車及吊扣其駕駛執
    照1年；汽車駕駛人，有第35條第1項規定之情形者，應接受
    道路交通安全講習，道路交通安全規則第114條第2款、道路
    交通管理處罰條例第35條第1項第1款及同條例第24條第1項
    第2款分別定有明文。
二、本件異議人即受處分人甲○○於民國97年10月18日下午8時
    11分，駕駛車號9G-4113號自用小貨車，行經桃園縣八德市
    ○○路608巷（舉發違反道路交通管理事件通知單誤載為「
    408巷」）10號前，經警方攔檢測得其吐氣所含酒精濃度達
    每公升0.40毫克，已超過規定標準，乃當場掣單舉發，嗣受
    處分人於應到案期限內提出陳述意見，經原處分機關調查結
    果，認受處分人確有駕駛汽車經測試檢定酒精濃度超過規定
    標準之違規事實，乃依道路交通管理處罰條例第35條第1項
    第1款、第24條第1項第2款、違反道路交通管理事件統一裁
    罰基準表之規定，裁處受處分人罰鍰19,500元，吊扣駕駛執
    照12個月、施以道安講習。
三、受處分人抗告意旨略以：受處分人甲○○於97年10月18日下
    午8時許，即已駕駛車號9G-4113號自用小貨車返回桃園縣八
    德市○○路608巷10號之住處，而桃園縣觀音鄉至八德市之
    住處僅約15公里，車程約40分鐘可抵達，途中皆未遇警方攔
    檢盤查。受處分人返家後，隨即與友人雷撒斗佑一同飲酒聊
    天，詎於晚上8時竟有警員進入受處分人家中實施酒測，受
    處分人係於住處內與友人飲酒，自無駕駛汽車經測試檢定酒
    精濃度超過規定標準之違規事實，原審未依職權傳喚證人雷
    撒斗佑到庭證述當日案發案情，有未盡調查證據之違誤，再
    警方係未經受處分人同意之情形下，逕行進入受處分人家中
    實施酒測，已侵犯受處分人之基本人權，故警方上開違法行
    為所取得之酒測資料，不得做為本案處分之依據，為此爰請
    求撤銷原處分云云。
四、經查：
  (一)受處分人甲○○於上揭時、地，為警測得其呼氣酒精濃度達
    每公升0.40毫克，並經警舉發「酒後駕駛自用小貨車，酒精
    濃度超過規定標準（0.25毫克以上至0.40毫克）」之違規，
    有被測人甲○○之酒精濃度檢測單、桃園縣政府警察局桃警
    局交字第DB0000000號舉發違反道路交通管理事件通知單在
    卷可稽（見原審卷第11頁）。
  (二)本案受處分人對其有於97年10月18日下午1時30分，在桃園
    縣觀音鄉某工地，與同事一同飲用含酒精成分之飲料及保力
    達飲料，並於同日下午5點半，仍自該址駕駛車號9G-4113號
    自用小貨車上路，欲返回桃園縣八德市○○路608巷10號之
    住處，因為當天塞車，伊還去加油，所以比較慢回家，警方
    之酒測是在伊住處門口做的等情皆供承不諱（見原審卷第25
    頁正反面），足見受處分人當日確實有飲用含酒精成分之飲
    料後駕駛車號9G-4113號自用小貨車上路之行為，且本件員
    警並無在受處分人住處內實行酒測之事實；復經證人即本件
    舉發員警徐坤城於原審訊問時具結證稱：當時我跟警員詹威
    格、劉榮洲駕駛巡邏警備車在桃園縣八德市執行巡邏勤務，
    經過八德市○○路路段時，發現前面壹台9G-4113號自小用
    貨車車身多處損壞，且車尾大燈不亮，我們準備要向前攔查
    ，該車就轉入608巷，接著我們即鳴按喇叭示意他停車，駕
    駛人下車後，並請他出示駕照及行照，他出示證件時，即發
    現他身上有濃烈酒味，所以請他做酒測，我們要拿水給他喝
    時，他就走進他家，他家離攔停地點很近，因為怕他規避酒
    測，所以我們才跟著走進他家，他回到家後先是上廁所，後
    來又開冰箱喝水，我們請他出來他才出來，後來回到車輛停
    放處在該處作酒測，他也有配合，酒測值超過每公升0.25毫
    克，所以就開立罰單，至於舉發通知單記載之違規地點，是
    警員詹威格告知為桃園縣八德市○○路408巷10號，後來因
    為受處分人去找立委高金素梅申訴，我們再去查證，發現地
    址有誤載，真實地址應係桃園縣八德市○○路608巷10號等
    語詳確（見原審卷第24頁反面至第25頁）。
  (三)又交通警員掣單舉發違反道路交通管理處罰條例所列之違規
    事實，本質上為行政處分，係公務員基於職務上權力，依法
    就特定之具體事件所為具有公法上效果之單方行政行為，基
    於公務員為公法上行為具有公信力之原則，該行政處分當可
    被推定為真正，其據以依法處分之事實認定亦為真正無誤，
    本此公信原則，乃立法者賦予行政機關制定違反道路交通管
    理事件統一裁罰基準及處理細則，使勤務警員得當機處分，
    以達其維護交通秩序、安全之行政目的。反之，若謂公務員
    一切行政行為均需預留證據以證其實，則國家行政勢必窒礙
    難行。據此，刑事訴訟法就犯罪證據有關之規定中，與屬行
    政秩序罰之交通違規裁罰本質不合之部分，自不在準用之列
    。法院若查無證據足資證明員警有捏造事實違法取締之情事
    ，則執勤警員本其維護交通秩序、安全職責所為之舉發，自
    應受到合法、正確之推定。茲舉發員警徐坤城係在場之目擊
    證人，其到庭以具結擔保供述之真實性，且與受處分人素不
    相識，又無嫌隙，應無攀誣受處分人之理，自不得僅以證人
    徐坤城為本件開單舉發之員警而全盤抹煞其在訴訟上所具有
    目擊證人之資格，其證言自得採為法院裁判之依據；本件舉
    發員警徐坤城已清楚證述本件舉發過程，且本案員警執法過
    程，亦有錄音資料可稽，有桃園縣政府警察局97年11月12日
    桃警交字第0970095717號函在卷可稽（見原審卷第14頁），
    證人徐坤城之證詞，應屬信而有徵，堪予採信，此外，復查
    無任何證據足資證明員警有捏造事實違法取締之情事，則執
    勤員警本其維護交通秩序、安全職責所為之舉發，自應受到
    合法、正確之推定。是受處分人確於上揭時、地酒後駕駛車
    號9G-4113號自用小貨車，為警查獲酒精濃度超過規定標準
    之違規事實，應堪認定。抗告意旨所辯其返回其住處途中皆
    未遇警方攔檢盤查，員警係自行進入受處分人家中，見受處
    分人與友人雷撒斗佑一同飲酒後，始要求受處分人於其家中
    進行酒測云云，與事實不符，顯係事後卸責之詞，尚無足採
    。
  (四)綜上，受處分人違規之事實，其事證明確，應堪認定，無再
    予傳訊相關人員之必要。原審法院認原裁罰並無不合，駁回
    受處分人之異議，其認事用法，均無不當。受處分人抗告意
    旨，仍執前詞，否認違規行為，核無理由，抗告應予駁回。
五、據上論斷，應依道路交通管理處罰條例第89條，道路交通案
    件處理辦法第26條，刑事訴訟法第412條，裁定如主文。
中    華    民    國    98    年    8    月  24      日
                  刑事第八庭  審判長法  官  鄭文肅
                                    法  官  蔡光治
                                    法  官  劉嶽承
以上正本證明與原本無異。
不得抗告。
                                    書記官  何仁崴
中    華    民    國    98    年    8     月    24    日


司法院資訊處製作；財團法人民間司法改革基金會備份。
